【裁判字號】    95,上易,1186
【裁判日期】    951017
【裁判案由】    詐欺
【裁判全文】
臺灣高等法院臺中分院刑事判決        95年度上易字第1186號
上  訴  人
即  被  告  乙○○
上列上訴人因詐欺案件，不服臺灣南投地方法院95年度易字第20
4號，中華民國95年8月16日第一審判決（起訴案號：臺灣南投地
方法院檢察署95年度偵字第1136號），提起上訴，本院判決如下
：
    主  文
上訴駁回。
    事  實
一、乙○○因轉投資經營教學農場失利，財力不佳，自民國94年
    2月間起， 其所簽發之支票已陸續退票，竟意圖為自己不法
    之所有，基於詐欺取財之概括犯意，於94年6月20日及同年6
    月24日，連續2次佯向昇文有限公司 （下稱昇文公司，代表
    人黃益杉） 購買日立牌分離式冷氣機各1組，價格分別為新
    臺幣（下同）5萬5千3百元及3萬1千2百元，黃益杉不疑有他
    ，如數交付後，乙○○則簽發付款人均為大里市農會，發票
    日分別為94年7月5日，面額5萬5千3百元及發票日 94年7月9
    日，面額3萬1千2百元之支票各1紙以支付貨款，並隨即將上
    開冷氣機轉賣不詳之人，所得貨款供己花用。詎支票屆期提
    示均不獲兌現，經昇文公司催討後，乙○○乃於 94年7月10
    日簽發到期日為94年9月10日、94年10月10日、 94年11月10
    日，面額分別為2萬8千8百元、2萬8千8百元、2萬8千9百 26
    元之本票 3紙，換回其所簽發之支票，嗣上開本票屆期後，
    亦均未獲兌現，乙○○亦避不見面，昇文公司至此始知受騙
    。
二、案經昇文公司訴由臺灣南投地方法院檢察署檢察官偵查起訴
    。
    理  由
一、訊據被告乙○○對於其於前述時間向昇文公司購買日立牌分
    離式冷氣機各1 組及簽發支票付款後，其所簽發之支票屆期
    經提示後均遭退票，經被告另行簽發本票換回支票，嗣其所
    簽發之本票屆期亦不獲兌現等事實，均坦白承認，並經告訴
    人所提出之告訴狀敘述甚明，復有送貨單影本2 紙、支票影
    本1紙、本票影本3紙、原審94年度票字第898號裁定影本1份
    、存證信函及回執影本各1 份附於偵查卷內可稽，被告上開
    自白足認與事實相符。
二、被告否認其有詐欺之犯行，辯稱：伊原係經營電器行，與昇
    文公司向有生意往來，嗣因伊轉投資經營休閒農場失利而致
    週轉不靈，惟伊已簽發本票換回支票，且有誠意清償本件債
    務，並無詐取財物之意圖云云。
三、惟查：
（一）、被告原係經營電器買賣生意，於嗣轉投資經營教學農場
        失利，財力不佳，自 94年2月14日起，其所簽發之支票
        開始陸續因存款不足退票之事實，經被告於原審審判中
        供稱：「我在 92年投資鹿谷鄉教學農場，約3百多萬元
        ，那些月收支不平衡，而 92年7月開幕以後也沒有什麼
        收入。」、「（審判長問：你 92年到94年7月每月生活
        費，如何來？）答：親友接濟。」等語 （見原審95年8
        月2日審判筆錄） 所坦白承認，並有法務部票據信用資
        訊連結作業查詢明細表記載被告所簽發之支票自 94年2
        月14日起即有不獲兌現，經被告辦理註銷手續而經註記
        ，嗣於 94年6月30日起列為拒往來戶等情附於偵查卷內
        可參。足見被告於 94年6月間向告訴人購買分離式冷氣
        機時，即無支付價款之能力。
（二）、又被告將其向告訴人所購得之二台分離式冷氣機轉售予
        他人，並已取得貨款，惟其並未將取得之貨款用以清償
        告訴人之事實，亦據被告於審判中稱：「（審判長問：
        向告訴人買二台冷氣機，收入拿來作何用？）答：拿去
        陸陸續續投資建設教學農場。」、「（審判長問：你向
        告訴人買冷氣時，打算用什麼付款？）答：我打算向朋
        友借，卻沒借到錢來還告訴人。」等語（見同上審判筆
        錄）所自承，可見被告自始即無清償本件貨款之意思存
        在。
（三）、再據證人黃益杉（昇文公司負責人）到院證稱：「（審
        判長問：你跟被告做生意多久？）答：十幾年前跟被告
        認識做過1、2次生意，之後都沒有生意往來，直到94年
        6月被告再跑來跟我買冷氣機。」、「 （審判長問：十
        幾年沒有生意往來，為何接受被告之開票？）答：我作
        批發生意，客戶都是電器工會會員，十幾年前被告和我
        做生意時也是公會會員當時他作小家電的買賣，所以去
        年打電話給我向我買冷氣機，我才不疑有他。」、「（
        審判長問：第一張票退票之後如何處理？）答：退票之
        後，我太太打電話給被告，被告到我店來開了 3張商業
        本票給我，把2張支票換回去。」、「 （審判長問：被
        告要來換票時，如何跟你說？）答：來換票時說投資失
        利，後來本票到期後，被告就說他都沒錢付票款。」、
        「 (審判長問：至今都未處理？）答：是。」等語（見
        同上審判筆錄）。被告所辯其與昇文公司向有生意往來
        及其有意分其付款償還本件貨款等情，均非事實，不足
        採信。
（四）、本件被告既長期未與告訴人有生意往來，僅以多年前曾
        與告訴人有1、2次之買賣關係，即以無從兌現之支票，
        用以取信告訴人，騙得告訴人售出上開冷氣後，再轉賣
        他人圖利，嗣後雖承諾分期償還其欠款，惟迄今仍未清
        償分文，其意圖為自己不法之所有，詐購告訴人財物之
        意圖甚明。是本件事證明確，被告犯行堪以認定，應依
        法論科。
四、被告行為後，於94年2月2日修正公布之刑法，已於95年7月1
    日施行。按行為後法律有變更者，適用行為時之法律。但行
    為後之法律有利於行為人者，適用最有利於行為人之法律，
    現行刑法第2條第1項定有明文。經核：
（一）、刑法第56條連續犯之規定，業於94年2月2日修正公布刪
        除，並於95年7月1日起施行，則被告之犯行，因行為後
        新法業已刪除連續犯之規定，此刪除雖非犯罪構成要件
        之變更，但顯已影響行為人刑罰之法律效果，自屬法律
        有變更，依刑法第2條第1項之規定，比較新、舊法結果
        ，仍應適用較有利於被告之行為時法律即修正前刑法第
        56條論以連續犯 （最高法院95年第8次刑事庭會議決議
        參照）。
（二）、修正後刑法第33條第5款規定「罰金：新臺幣1千元以上
        ，以百元計算之」，與修正前刑法第33條第5 款規定「
        罰金：1（銀） 元以上」相較，刑法分則中關於有罰金
        刑之規定者，於修正前最低度之法定刑係銀元 1元即新
        臺幣3元，而於修正後則係新臺幣1千元，比較修正前後
        之規定，修正後之規定並未更有利於行為人。
（三）、修正前刑法第41條第1項前段規定：犯最重本刑為5年以
        下有期徒刑以下之刑之罪，而受 6個月以下有期徒刑或
        拘役之宣告，因身體、教育、職業、家庭之關係或其他
        正當事由，執行顯有困難者，得以銀元1元以上3元以下
        折算 1日，易科罰金。又就被告行為時之易科罰金折算
        標準，修正前罰金罰鍰提高標準條例第2條前段 （現已
        刪除，惟若應適用舊刑法，應仍予適用）規定，就其原
        定數額提高為1百倍折算1日，則本件被告行為時之易科
        罰金折算標準，應以銀元3百元折算1日，經折算為新臺
        幣後，應以新臺幣9百元折算1日。惟現行刑法第41條第
        1項前段則規定：犯最重本刑為5年以下有期徒刑以下之
        刑之罪，而受 6個月以下有期徒刑或拘役之宣告者，得
        以新臺幣1千元、2千元或3千元折算1日，易科罰金。經
        比較修正前後之易科罰金折算標準，亦應以修正前之規
        定 （含罰金罰鍰提高標準條例第2條前段規定）較有利
        於被告。
（四）、又刑法施行法第1條之1規定，94年1月7日刑法修正施行
        後，刑法分則編所定罰金之貨幣單位為新臺幣。 94年1
        月7 日刑法修正時，刑法分則編未修正之條文定有罰金
        者，自94年1月7日刑法修正施行後，就其所定數額提高
        為30 倍。但72年6月26日至94年1月7日新增或修正之條
        文，就其所定數額提高為 3倍。上揭刑法施行法條文既
        已另行指示罰金數額之提高方式，則就普通刑法關於罰
        金刑部分，即應依上開規定予以轉換貨幣單位後再予以
        提高倍數，且不生新舊法比較之問題（如此解釋亦符合
        罰金罰鍰提高標準條例第1條後段之規定） 。本件被告
        所涉刑法第339條之詐欺罪，係於 24年施行後未經修正
        ，因此依上揭刑法施行法之規定，該罪所定罰金數額應
        轉換為新臺幣後再提高為30倍。
（五）、經綜合上情比較之結果，應以修正前即被告行為時之刑
        法較有利於被告，依現行刑法第2條第1項前段規定，本
        件應適用修正前刑法，先予敘明。
五、核被告所為，係犯刑法第339條第1 項之詐欺罪。被告先後2
    次詐欺犯行，其時間緊接，罪名與構成要件相同，顯係基於
    概括犯意而為之，應依連續犯規定論以一罪並加重其刑。原
    審依刑法第2條第1項前段、刑法第339條第1項，修正前刑法
    第56條、修正前刑法第41條第1項前段，刑法施行法第1條之
    1，修正前罰金罰鍰提高標準條例第2條，審酌被告因經濟情
    況不佳，為圖私利而詐取他人電器轉售他人圖利，致被害人
    受有8萬6千5 百元之財產損失，迄今均未清償，被告犯後於
    原審審理時，復不願坦承其犯行之態度等一切情狀，量處有
    期徒刑肆月，如易科罰金，以銀元佰元即新臺幣玖佰元折
    算壹日，核其認事用法，並無不合。被告上訴仍執前詞否認
    有詐欺犯行云云，其所辯不足採信，原審判決理由已詳加敘
    明，原審之認定核無違誤，被告上訴為無理由，應予駁回。
六、據上論斷，應依刑事訴訟法第368條，判決如主文。
本案經檢察官甲○○到庭執行職務。
中    華    民    國    95    年    10    月    17    日
              刑事第六庭  審判長法  官  李  文  雄
                                法  官  邱  顯  祥
                                法  官  劉  連  星
上列正本證明與原本無異。
不得上訴。
                                書記官  陳  秀  真
中    華    民    國    95    年    10    月    18    日
附錄：本案論罪科刑法條全文
中華民國刑法第339條：
意圖為自己或第三人不法之所有，以詐術使人將本人或第三人之
物交付者，處5年以下有期徒刑、拘役或科或併科1千元以下罰金
。
以前項方法得財產上不法之利益或使第三人得之者，亦同。
前二項之未遂犯罰之。
                                                      Ｒ


司法院資訊處製作；財團法人民間司法改革基金會備份。
